臺灣嘉義地方法院刑事判決　　　　九十六年度訴字第九二三號
公　訴　人　臺灣嘉義地方法院檢察署檢察官
被　　　告　甲○○
　　　　　　　　　　日生）
　　　　　　　　　　號
選任辯護人　丙○○律師
輔　佐　人
即被告之母　乙○○
上列被告因強盜案件，經檢察官提起公訴（九十六年度偵字第七
二七八號），本院判決如下：
    主  文
甲○○犯強盜罪，處有期徒刑壹年陸月，並應於刑之執行前，令
入相當處所，施以監護，期間為伍年。
    事  實
一、甲○○因患有精神疾病，於民國九十六年八月二十七日凌晨
    零時三十分許，因前開精神障礙致其辨識行為違法或依其辨
    識而行為之能力顯著降低之情形下，意圖為自己不法之所有
    ，基於強盜之犯意，於民國九十六年八月二十七日凌晨零時
    三十分許，身穿黑色Ｔ恤及黑色短褲，騎乘車牌號碼ＵＪ八
    －一六八號輕型機車，前往嘉義縣民雄鄉興南村頭橋五五七
    之一○三號諶天才所開設之「天才檳榔攤」，見該檳榔攤僅
    有店員丁○○一人在內，認有機可乘，假裝購買檳榔進入檳
    榔攤後，立即持其所有未扣案之客觀上與真刀相似但不足以
    供兇器使用之玩具刀一支，抵住丁○○頸部，喝令丁○○將
    錢交出來，至使丁○○不能抗拒，甲○○即自行從抽屜內強
    取新臺幣五千三百元，得手後隨即騎乘上開機車逃離現場，
    並隨手將上開玩具刀丟棄。嗣經丁○○報警處理，經警查看
    該檳榔攤錄影監視影像而循線查獲。
二、案經嘉義縣警察局民雄分局報告臺灣嘉義地方法院檢察署檢
    察官偵查起訴。
    理  由
一、按被告以外之人於審判外之陳述，經當事人於審判程序同意
    作為證據，法院審酌該言詞陳述或書面陳述作成時之情況，
    認為適當者，亦得為證據。當事人、代理人或辯護人於法院
    調查證據時，知有第一百五十九條第一項不得為證據之情形
    ，而未於言詞辯論終結前聲明異議，視為有前項之同意，刑
    事訴訟法第一百五十九條之五定有明文。查本件認定事實所
    援引之證據，關於證據能力，提示被告甲○○及其辯護人均
    未於言詞辯論終結前聲明異議，而本院審酌該等審判外陳述
    作成當時之過程、內容、功能等情況綜合判斷，認具備合法
    可信之適當性保障而具證據能力，均得採為認定事實之基礎
    ，合先敘明。
二、上列犯罪事實，業據被告於警、偵、審訊均坦白承認，核與
    告訴人丁○○指訴之情節相符，復有被害報告書一紙、錄得
    被告強盜過程之錄影監視光碟一片、翻拍照片八張等附卷可
    稽，及被告於偵查中所提出，與上述使用之玩具刀相同型式
    之玩具刀一支扣案可佐。足認被告之自白與事實相符，其犯
    行已堪認定。
三、核被告所為，係犯刑法第三百二十八條第一項之強盜罪。另
    被告經送精神鑑定結果，經評估被告衝動失控行為，長期憂
    鬱與注意力不集中，反應遲鈍及認知功能下降為主要核心精
    神症狀，加上右腦部分之額葉功能缺損等生理異常情形，符
    合器質性精神病診斷，儘管被告在案發前未按時服藥，可能
    因未服藥而造成持續情緒低落及自控能力不佳，但不致於完
    全對所發生之事一無所知，但案發當時，被告可能因精神疾
    病而導致辨識行為違法及其能力顯著降低，因而有此違法行
    為等情，有行政院退除役官兵輔導委員會嘉義榮民醫院九十
    六年十一月六日嘉醫行字第○九六○○○七四六一號函檢附
    之鑑定書一份（參見本院卷第四十一頁至第四十七頁）在卷
    可稽。是被告於行為時因患有精神疾病致其辨識行為違法、
    依其辨識而為之能力顯著降低，應依刑法第十九條第二項減
    輕其刑。
四、又被告於高二升高三時中風造成身體左半邊無力，因此領有
    肢體障礙中度之身心障礙手冊，並致高中學業無法完成，尋
    覓工作不易，近年來，性情大變，時常無法控制自己情緒，
    有明顯反社會人格傾向，兄弟不敢與之同住，沒有朋友，人
    際互動甚少，僅與母親共居，心情抑鬱，多次有厭世自殺念
    頭等情，有前揭鑑定書可佐，況本件強盜所得尚非鉅額，亦
    未傷及被害人，被告犯罪情狀衡情非無可憫之處，在此情輕
    法重情況下，依被告行為手段及侵害之法益權衡，本院認若
    處以依刑法第十九條第二項減輕其刑後之法定最低刑度猶嫌
    過重，爰依刑法五十九條規定減輕其刑；並依法遞減輕其刑
    。
五、審酌被告犯罪後坦承犯行，且已與被害人諶天才達成和解賠
    償損害，有嘉義縣民雄鄉調解委員會調解筆錄一份附卷可考
    （參見本院卷第三十四頁），態度尚稱良好，身罹痼疾，強
    盜財物之價值，其犯罪之動機、目的、手段、所生危害、智
    識程度及應依法遞減輕其刑等一切情狀，認起訴書建議判處
    有期徒刑五年尚屬過重，爰量處如主文所示之刑。
六、再斟酌被告前即因上述精神疾病而於九十四、九十六年間有
    數次強盜之前科紀錄，有本院九十四年度訴字第六一八號刑
    事判決、臺灣嘉義地方法院檢察署檢察官九十六年度偵字第
    六七二二號起訴書及臺灣高等法院被告前案紀錄表一份在卷
    可查，對社會治安具有相當之潛在性危險，依其情形，顯然
    有再犯並危害公共安全之虞，有繼續接受專業、規則、長期
    治療之必要，以期減少病情復發之可能性，並減緩進一步心
    智功能之衰退，為求其能接受妥適之治療與監護，避免再度
    造成本人、家人與社會之危險、傷害，並參酌上開鑑定報告
    亦建議被告因不知如何面對而以完全忘記來合理化其行為模
    式，其前額葉器質性腦傷確實有可能復發，而造成情緒自控
    問題，病情反覆，而有長期接受治療之必要（見本院卷第四
    十七頁），及其辯護人亦建議宣告於刑之執行前，令被告入
    相當處所施以監護等情，本院認有依刑法八十七條第二項但
    書、第三項規定，於刑之執行前，對被告施以監護之必要，
    爰宣付於刑之執行前，令入相當處所施以監護，其期間為五
    年，以資矯治而免危害他人。
據上論斷，應依刑事訴訟法第二百九十九條第一項前段，刑法第
三百二十八條第一項、第十九條第二項、第五十九條、第八十七
條第二項但書、第三項，判決如主文。
本案經檢察官徐鈺婷到庭執行職務。
中　　華　　民　　國　九十六　年　 十二 　月  二十八  日
                  刑事第四庭  審判長法　官　蔡憲德
                                    法　官　王慧娟
                  　　　　　　　    法　官　吳育霖
上列正本證明與原本無異。
如不服本判決，應於判決送達後十日內向本院提出上訴狀，上訴
書狀依法應敘述具體理由，如未敘述具體理由者，應於上訴期間
屆滿後二十日內補提理由書於本院（均應附繕本）。告訴人或被
害人如對於本判決不服者，應具備理由請求檢察官上訴，其上訴
期間之計算係以檢察官收受判決正本之日期為準。
中　　華　　民　　國　九十六　年　 十二 　月  二十八  日
                                    書記官  林美芳
附錄本案論罪科刑法條：
刑法第三百二十八條（普通強盜罪）
意圖為自己或第三人不法之所有，以強暴、脅迫、藥劑、催眠術
或他法，至使不能抗拒，而取他人之物或使其交付者，為強盜罪
，處五年以上有期徒刑。
以前項方法得財產上不法之利益或使第三人得之者，亦同。
犯強盜罪因而致人於死者，處死刑、無期徒刑或十年以上有期徒
刑；致重傷者，處無期徒刑或七年以上有期徒刑。
第一項及第二項之未遂犯罰之。
預備犯強盜罪者，處一年以下有期徒刑、拘役或三千元以下罰金
。
